【裁判字號】    99,交聲,2942
【裁判日期】    990930
【裁判案由】    交管條例聲異
【裁判全文】
臺灣板橋地方法院交通事件裁定        99年度交聲字第2942號
原處分機關  交通部公路總局臺北區監理所板橋監理站
異  議  人
即受處分人  甲○○
上列異議人即受處分人因違反道路交通管理處罰條例案件，對於
交通部公路總局臺北區監理所板橋監理站民國99年9 月15日板監
裁字第裁41－C00000000 號違反道路交通管理事件裁決書所為之
處分（原舉發通知單案號：臺北縣政府警察局北縣警交大字第C0
0000000 號）聲明異議，本院裁決如下：
    主    文
異議駁回。
    理    由
一、原處分意旨略以：異議人即受處分人甲○○於民國99年7 月
    3 日下午2 時48分許，因騎乘車牌號碼737—DEZ號重型機車
    ，行經臺北縣中和市○○路與景新街口時，因「機器腳踏車
    ，不在規定車道行駛」，由臺北縣政府警察局中和第一分局
    員警逕行填掣北縣警交大字第C00000000 號舉發違反道路交
    通管理事件通知單對受處分人舉發「機器腳踏車，不在規定
    車道行駛」之違規，並移送原處分機關處理。嗣經原處分機
    關於99年9 月15日依道路交通管理處罰條例第第45條第13款
    、第63條第1 項第1 款（裁決書漏列第1 款）及違反道路交
    通管理事件統一裁罰基準及處理細則第41、43、44、67條規
    定，以板監裁字第裁41－C00000000 號違反道路交通管理事
    件裁決書認定受處分人「機器腳踏車，不在規定車道行駛」
    而裁處罰鍰新臺幣（下同）600 元，並記違規點數1 點在案
    。
二、異議意旨略以：伊固不否認有於上開時間騎乘車牌號碼737
    —DEZ 號之重型機車，行經臺北縣中和市○○路與景新街口
    時機器腳踏車不在規定車道行駛之情，然否認有何違規情形
    ，並辯稱：上開路口之道路標誌設計不良，中和景平路、景
    新路口前，僅最內側車道禁行機車，過景新街後變成內二車
    道都是禁行機車，伊行駛於內第2 車道直行，因路面上無提
    前有標示，伊如臨時變換車道，且後方都是公車會有危險，
    伊認為員警在上開路口拍照確有不公，為此聲明異議，請求
    撤銷原處分云云。
三、按「禁行機車」標字，用以告示本車道禁止汽缸總排氣量未
    滿550 立方公分之機器腳踏車通行，道路交通標誌標線號誌
    設置規則第178 條定有明文。次按道路交通安全規則所稱之
    「汽車」，係指在道路上不依軌道或電力架線而以原動機行
    駛之車輛（包含機器腳踏車）；機器腳踏車行駛之車道，應
    依標誌或標線之規定行駛，道路交通安全規則第2 條第1 項
    第1 款、第99條第1 項亦有明定。又汽車駕駛人，爭道行駛
    而有機器腳踏車不在規定車道行駛之情形者，處600 元以上
    1,800 元以下之罰鍰；汽車駕駛人，有違反道路交通管理處
    罰條例第45條情形者，除依原條款處罰鍰外，並記違規點數
    1 點，條例第45條第13款、第63條第1 項第1 款亦分別定有
    明文。
四、經查：
  (一)有關異議人甲○○於前揭時地騎乘車牌號碼737 —DEZ 號重
    型機車，未於規定車道行駛（即行駛禁行機車車道），而為
    警拍照採證後逕行舉發之情，業據異議人所不爭執，且有臺
    北縣政府警察局北縣警交大字第C00000000 號舉發違反道路
    交通管理事件通知單1 紙及舉發採證照片2 幀附卷可稽，足
    認異議人於前揭時地確有不在規定車道行駛之違規事實無誤
    。
  (二)至異議人雖辯稱因道路設計不良，且無提前標示，如臨時變
    換車道，而後方都是公車會有危險，伊認為員警在此拍照確
    有不公云云，惟按設置「禁行機車」標字之目的，係因汽、
    機車之體積、靈活度、機動性、行車速度等均有差異，以汽
    、機車分道行駛之方式，方能維持交通秩序，保障行車安全
    ，經合法考領執照之用路人自應依法遵循。且標字之設置目
    的，在於提供車輛駕駛人及行人有關道路路況之警告、禁制
    、指示等資訊，以便利行旅及促進交通安全，是某路段之標
    字設置位置為何，係由主管機關斟酌交通安全之需要，視實
    際情況，本於權責定之，有其裁量空間。本件異議人如認違
    規地點之標字設置不合理，固有循正當途徑，向主管機關陳
    述反映，促其檢討改善。惟該等標字設置在未依法定程序變
    更前，所有用路人仍應有遵守之義務。倘所有汽車駕駛人見
    主管機關所設置之標字，全憑主觀之認知，認為設置不當即
    可恣意違反，則如何建立道路上所劃設標字之公信力，交通
    安全之秩序亦將無從建立，其他用路人之生命、財產安全，
    將失去保障。是異議人主觀上認為違規地點之標字不合理，
    自應循其他正當途徑向主管機關陳述反映，以促其檢討改善
    ，自無從據其個人主觀上之認知，進而請求解免本件違規行
    為之處罰，是異議人此部分所辯，顯不足採。
五、綜上所述，本件異議人違規事證明確，原處分機關依道路交
    通管理處罰條例第45條第13款等規定，裁處異議人罰鍰600
    元，核無違誤，異議人之異議為無理由，應予駁回。
六、據上論斷，應依道路交通管理處罰條例第87條第2 項，道路
    交通案件處理辦法第19條，裁定如主文。
中    華    民    國    99    年     9    月    30    日
                  交通法庭  法  官    連  雅  婷
以上正本證明與原本無異。
如不服本裁定應於送達後五日內向本院提出抗告狀。
                            書記官    郭  晉  良
中    華    民    國    99    年     9    月    30    日

司法院資訊處製作；財團法人民間司法改革基金會備份。
